【裁判字號】    98,訴,642
【裁判日期】    980722
【裁判案由】    違反毒品危害防制條例
【裁判全文】
臺灣屏東地方法院刑事判決               98年度訴字第642號
公  訴  人  臺灣屏東地方法院檢察署檢察官
被      告  甲○○
上列被告因違反毒品危害防制條例案件，經檢察官提起公訴（98
年度毒偵字第428 、453 、529 、576 、579 號），被告於本院
準備程序就被訴事實為有罪之陳述，經合議庭裁定由受命法官獨
任進行簡式審判程序，並判決如下：
    主  文
甲○○施用第一級毒品，累犯，處有期徒刑捌月，扣案之注射針
筒壹支沒收銷燬；又施用第一級毒品，累犯，處有期徒刑捌月，
扣案之注射針筒壹支、海洛因壹包（驗前淨重零點零捌公克，
驗餘淨重零點零貳捌公克）及海洛因外包裝袋壹只均沒收銷燬；
又施用第一級毒品，累犯，處有期徒刑陸月，扣案之海洛因貳包
（驗前淨重各為零點零壹公克、零點零肆捌公克，驗餘淨重各
為零點零貳壹公克、零點零捌公克）及海洛因外包裝袋貳只均
沒收銷燬；又施用第一級毒品，累犯，處有期徒刑捌月，扣案之
注射針筒壹支沒收銷燬；又施用第一級毒品，累犯，處有期徒刑
捌月，扣案之注射針筒壹支沒收。應執行有期徒刑貳年拾月，上
開扣案之注射針筒支、海洛因包及海洛因外包裝袋只均沒
收銷燬，上開扣案之注射針筒壹支沒收。
    事  實
一、甲○○前因施用毒品案件，經本院以89年度毒聲字第2359號
    裁定送觀察、勒戒後，認有繼續施用毒品之傾向，經本院以
    89年度毒聲字第2601號裁定令入戒治處所施以強制戒治，嗣
    經本院裁定停止戒治，所餘戒治期間付保護管束，並於民國
    90年11月7 日因停止戒治期滿未經撤銷而視為執行完畢，由
    臺灣屏東地方法院檢察署檢察官以90年度戒毒偵字第382 號
    為不起訴處分確定。又於前揭強制戒治執行完畢釋放後5 年
    內之93年間，因連續施用第一級毒品案件，經本院以93年度
    訴字第451 號判決處有期徒刑8 月確定，於94年5 月20日縮
    刑期滿執行完畢。另因2 次施用第一級毒品案件，經本院以
    96年度訴字第819 判決各處有期徒刑9 月，定應執行刑為有
    期徒刑1 年4 月確定，於97年10月29日縮刑期滿執行完畢。
    詎仍不知戒絕毒癮，明知海洛因、甲基安非他命業經行政院
    公告列為毒品危害防制條例第2 條第2 項第1 款、第2 款之
    第一級、第二級毒品，不得施用、持有，(一)竟基於施用第一
    級毒品海洛因之犯意，於98年3 月12日12時許，在其屏東縣
    屏東市○○鄉○○村○○路○ 段92號之2 住處內，以將海洛
    因置入針筒內摻水稀釋後注射之方式，施用海洛因1 次。嗣
    於98年3 月13日12時30分許，為警據報至甲○○前揭住處得
    其同意後搜索，於甲○○長褲左口袋內扣得注射針筒1 支（
    98保管字第460 號，下稱注射針筒），並經其同意採尿送
    驗，結果呈第一級毒品陽性反應。(二)又基於施用第一級毒品
    海洛因之犯意，於98年3 月17日中午某時，在其前揭住處內
    ，以將海洛因置入針筒內摻水稀釋後注射之方式，施用海洛
    因1 次。嗣於同日13時05分許，為警持票搜索其前揭住處，
    扣得注射針筒1 支（98保管字第445 號，下稱注射針筒）
    、海洛因1 包（驗前淨重0.038 公克，驗餘淨重0.028 公克
    ），並經其同意採尿送驗，結果呈第一級毒品陽性反應。(三)
    又基於施用第一級毒品海洛因之犯意，於98年3 月25日12時
    許，在其前揭住處內，以將海洛因置入針筒內摻水稀釋後注
    射之方式，施用海洛因1 次。嗣於98年3 月27日8 時45分許
    ，其行經屏東縣內埔鄉○○村○○路279 號優生藥局前為警
    盤查，乃於前揭犯罪事實未被偵查機關發覺前，主動向警員
    自首犯行，並自外套口袋取出海洛因2 包（驗前淨重各為0.
    031 、0.048 公克，驗餘淨重各為0.021 、0.038 公克）供
    警扣案，復同意由警為其採尿送驗，結果呈第一級毒品陽性
    反應。(四)又基於同時施用第一級毒品海洛因、第二級毒品甲
    基安非他命之犯意，於98年4 月3 日中午，在其前揭住處內
    ，以將海洛因、甲基安非他命置入針筒摻水稀釋後注射之方
    式，同時施用海洛因、甲基安非他命1 次。嗣於同日19時30
    分許，甲○○因另涉竊盜案件，為警據報至甲○○前揭住處
    得其同意後搜索，扣得注射針筒1 支（98保管字第614 號，
    下稱注射針筒），並經其同意採尿送驗，結果呈第一級、
    第二級毒品陽性反應。(五)又基於施用第一級毒品海洛因之犯
    意，於98年4 月5 日中午12時許，在其前揭住處內，以將海
    洛因置入針筒摻水稀釋後注射之方式，施用海洛因1 次。嗣
    於98年4 月6 日11時40分許，甲○○因另涉竊盜案件，為警
    據報至甲○○前揭住處得其同意後搜索，扣得注射針筒1 支
    （98保管字第602 號，下稱注射針筒），並經其同意採尿
    送驗，結果呈第一級毒品陽性反應。
二、案經屏東縣政府警察局內埔分局報告臺灣屏東地方法院檢察
    署檢察官偵查起訴。
    理  由
一、按簡式審判程式之證據調查，不受刑事訴訟法第159 條第1
    項所定：「被告以外之人於審判外之言詞或書面陳述，不得
    作為證據。」之限制，此見同法第273 條之2 規定甚明。是
    本案各次查獲警員出具之偵查報告，雖均屬被告以外之人於
    審判外所為之陳述，然依照前開法律規定，亦得作為證據，
    先予敘明。
二、(一)上開犯罪事實(一)至(五)，均據被告甲○○坦承不諱，並有卷
      附之偵查報告各1 份（見屏東縣政府警察局內埔分局內警
      偵字第0980003374號卷【下稱警A 卷】第2 頁、內警偵字
      第0980003511號卷【下稱警B 卷】第2 頁、內警刑字第09
      80004062號卷【下稱警C 卷】第2 頁、內警刑字第098000
      4499號卷【下稱警D 卷】第1 頁、內警偵字第0980004513
      號卷【下稱警E 卷】第2 頁）、搜索扣押筆錄暨扣押物品
      目錄表各1 份（見警A 卷第10至13頁、警B 卷第9 頁至11
      頁、警C 卷第9 、10、12頁、警D 卷第11至13頁、警E 卷
      第8 、9 、12頁）、搜索票影本1 紙（見警B 卷第8 頁）
      、照片共22張（見警A 卷第15至16頁、警B 卷第13至15頁
      、警C 卷第25至27頁、警D 卷第16至17頁、警E 卷第22至
      23頁）及扣案之海洛因3 包、注射針筒4 支可資佐證。又
      被告於犯罪事實犯罪事實(一)、(二)、(三)、(五)為警查獲後所排
      放之尿液經採樣送驗，以酵素免疫分析法初步檢驗及氣相
      層析質譜儀法確認檢驗結果，於鴉片類呈陽性反應，有屏
      東縣政府警察局內埔分局偵辦毒品案件嫌疑人尿液採證檢
      驗對照表各1 紙（分見警A 卷第17頁、警B 卷第16頁、警
      C 卷第18頁、警E 卷第15頁）、臺灣檢驗科技股份有限公
      司98年4 月1 日、4 月15日、4 月22日出具之濫用藥物尿
      液檢驗報告共4 紙（分見臺灣屏東地方法院檢察署98年度
      毒偵字第428 號卷【下稱偵A 卷】第11頁、98年度毒偵字
      第453 號卷【下稱偵B 卷】第13頁、98年度毒偵字第529
      號卷【下稱偵C 卷】第12頁、98年度毒偵字第579 號卷【
      下稱偵E 卷】第15頁）在卷可稽；而被告於犯罪事實犯罪
      事實(四)為警查獲後所排放之尿液經採樣送驗，以酵素免疫
      分析法初步檢驗及氣相層析質譜儀法確認檢驗結果，於鴉
      片類及安非他命類均呈陽性反應，則有屏東縣政府警察局
      內埔分局真實姓名對照表1 紙（見警D 卷第15頁）、臺灣
      檢驗科技股份有限公司98年4 月22日出具之濫用藥物尿液
      檢驗報告1 紙（見臺灣屏東地方法院檢察署98年度毒偵字
      第576 號卷【下稱偵D 卷】第9 頁）附卷可證。扣案之海
      洛因共3 包，驗前淨重各為0.038 、0.031 、0.048 公克
      ，驗餘淨重各為0.028 、0.021 、0.038 公克，經以化學
      呈色法及氣相層析質譜儀檢驗後，均檢出第一級毒品海洛
      因成分，有高雄市立凱旋醫院98年3 月25日高市凱醫驗字
      第9663號、98年4 月7 日高市凱醫驗字第9733號濫用藥物
      成品檢驗鑑定書各1 紙（見偵B 卷第12頁、偵C 卷第11頁
      ）存卷供參；至扣案之注射針筒共3 支，經以薄層
      色層分析法及氣體色層－質譜分析法檢驗結果，均呈海洛
      因陽性反應，則有高雄醫學大學附設中和紀念醫院98年7
      月3 日編號0000-000、0000-000、0000-000號檢驗報告各
      1 紙在卷可佐（見本院卷第34、35、37頁），俱徵被告前
      揭不利於己之自白與事實相符。
    (二)按施用第一、二級毒品為犯罪行為，毒品危害防制條例第
      10條定有處罰明文。故施用第一、二級毒品者，依前揭規
      定本應科以刑罰。惟基於刑事政策，對合於一定條件之施
      用者，則依同條例第20條、第23條之規定，施以觀察、勒
      戒及強制戒治之保安處分。又毒品危害防制條例於92年7
      月9 日修正公佈，自93年1 月9 日施行，其中第20條、第
      23條將施用毒品之刑事處遇程式，區分為「初犯」及「5
      年內再犯」、「5 年後再犯」。依其立法理由之說明：「
      初犯」，經觀察、勒戒或強制戒治後，應為不起訴處分或
      不付審理之裁定；經觀察、勒戒或強制戒治執行完畢釋放
      後，「5 年內再犯」者，因其再犯率甚高，原實施之觀察
      、勒戒及強制戒治既已無法收其實效，爰依法追訴或裁定
      交付審理。至於經觀察、勒戒或強制戒治執行完畢釋放後
      ，「5 年後再犯」者，前所實施之觀察、勒戒或強制戒治
      已足以遮斷其施用毒品之毒癮，為期自新及協助其斷除毒
      癮，仍適用「初犯」規定，先經觀察、勒戒或強制戒治之
      程式。從而依修正後之規定，僅限於「初犯」及「5 年後
      再犯」2 種情形，始應先經觀察、勒戒或強制戒治程式。
      倘被告於5 年內已再犯，經依法追訴處罰，縱其第3 次（
      或第3 次以上）再度施用毒品之時間，在初犯經觀察、勒
      戒或強制戒治執行完畢釋放5 年以後，已不合於「5 年後
      再犯」之規定，且因已於「5 年內再犯」，顯見其再犯率
      甚高，原實施觀察、勒戒或強制戒治，已無法收其實效，
      即應依該條例第10條處罰（最高法院97年9 月9 日97年度
      第5 次刑事庭會議決議參照）。本案被告於89年間因施用
      毒品案件，經本院以89年度毒聲字第2359號裁定送觀察、
      勒戒後，認有繼續施用毒品之傾向，經本院以89年度毒聲
      字第2601號裁定令入戒治處所施以強制戒治，嗣經本院裁
      定停止戒治，所餘戒治期間付保護管束，並於90年11月7
      日因停止戒治期滿未經撤銷而視為執行完畢，由臺灣屏東
      地方法院檢察署檢察官以90年度戒毒偵字第382 號為不起
      訴處分確定後，又於前揭強制戒治執行完畢釋放後5 年內
      之93年間，因連續施用第一級毒品案件，經本院以93年度
      訴字第451 號判決處有期徒刑8 月確定等情，有臺灣高等
      法院被告前案紀錄表在卷可稽（見本院卷第6 至21頁），
      則被告前因犯施用毒品，經強制戒治執行完畢釋放後，5
      年內既已再犯施用毒品罪，並經依法追訴處罰，縱本次施
      用毒品之時間，係在前次施用毒品經強制戒治執行完畢釋
      放5 年以後，仍與「5 年後再犯」有別，而無毒品危害防
      制條例第20條第3 項之適用，自應依法追訴審判。
    (三)綜上所述，本案事證明確，被告各次施用毒品之犯行均堪
      認定，應依法論科。
三、按海洛因及甲基安非他命分屬毒品危害防制條例第2 條第2
    項第1 款、第2 款規定之第一級及第二級毒品。又海洛因多
    以鹽酸鹽存在，為白色粉末，可溶於水，甲基安非他命多為
    硫酸鹽或鹽酸鹽，亦可溶於水，為白色、略帶苦味之似冰糖
    狀結晶；而依藥理作用分類，海洛因係中樞神經抑制劑，安
    非他命類毒品係中樞神經興奮劑，二者藥理作用機轉不同，
    惟毒品施用者可視其習性，混用任何毒品，在國外把抑制作
    用之海洛因和興奮作用之古柯鹼混合施用，即通稱為「快速
    球（SPEED BALL）」，卷附行政院衛生署管制藥品管理局93
    年12月22日管宣字第0930012251號函、法務部調查局調科壹
    字第09262613310 號函亦採相同見解。核被告就犯罪事實(一)
    、(二)、(三)、(五)所為，係犯毒品危害防制條例第10條第1 項之
    施用第一級毒品罪。被告施用前後持有第一級毒品之低度行
    為，為其施用之高度行為所吸收，不另論罪。至被告犯罪事
    實(四)所為，係犯毒品危害防制條例第10條第1 項之施用第一
    級毒品罪及同條第2 項之施用第二級毒品罪。被告施用海洛
    因、甲基安非他命前後持有第一級、第二級毒品之低度行為
    ，分別為其施用之高度行為所吸收，均不另論罪。被告供稱
    係將海洛因及甲基安非他命一起摻水稀釋，再以針筒注射之
    方式，同時施用海洛因及甲基安非他命，揆諸前揭說明，並
    無不值採信之處，復乏其他證據足認被告係以不同方法分別
    施用第一級毒品海洛因及第二級毒品甲基安非他命，依「罪
    證有疑，利於被告」之原則，應認其係以一行為同時施用第
    一級、第二級毒品，為想像競合犯，故依刑法第55條規定，
    從一重以施用第一級毒品罪處斷；公訴意旨指稱被告係於98
    年4 月3 日20時50分經警採尿時回溯72小時內某時，另行起
    意施用第二級毒品，被告上開施用第一級毒品及施用第二級
    毒品2 罪應分論併罰云云，尚有未合。被告所犯上開5 罪，
    犯意各別，應予分論併罰。被告有如犯罪事實項下所載之前
    科紀錄，有臺灣高等法院被告前案紀錄表1 份附卷可稽，其
    於徒刑執行完畢後5 年內，故意再犯本案有期徒刑以上之5
    罪，為累犯，均應依刑法第47條第1 項規定，加重其刑。又
    被告於犯罪事實(三)施用毒品後經警盤查，即主動交付海洛因
    2 包供警扣案，並向屏東縣政府警察局內埔分局內埔派出所
    所長陳廣梁、警員莊賜文、藍聖義坦認犯行一事，有證人陳
    廣梁、莊賜文、藍聖義共同出具之偵查報告1 紙在卷可佐（
    見警C 卷第2 頁），則被告於其犯行未為有偵查權限之機關
    知悉前，即向該管公務員自承犯罪之事實，足堪認定，乃該
    當自首之要件，故就此部犯行依刑法第62條前段之規定減輕
    其刑，並依法先加後減之。爰審酌被告前因施用毒品案件，
    經送觀察、勒戒、強制戒治並經多次判刑確定執行完畢，仍
    不知戒絕，無視於毒品對於自身健康之戕害及國家對於杜絕
    毒品犯罪之禁令，又觸犯本件犯行，顯示其定力不足、意志
    不堅、易受外界誘惑，惟於本院審理中坦承犯行，態度良好
    ，併其之生活狀況、品行、智識程度等一切情狀，分別量處
    如主文所示之刑，並定其應執行刑。
四、扣案之海洛因3 包（驗前淨重各為0.038 公克、0.031 公克
    、0.048 公克，驗餘淨重各為0.028 公克、0.021 公克、0.
    038 公克），應依毒品危害防制條例第18條第1 項前段諭知
    沒收銷燬；該等海洛因之外包裝袋各1 只及扣案之注射針筒
    共3 支，均因殘留微量毒品難以析離，爰依同規定沒
    收銷燬之。至扣案之注射針筒1 支，為被告所有供其犯施
    用毒品罪所用之物，業據被告自承在卷（見本院卷第47頁）
    ，經檢驗後尚無海洛因毒品反應，則有高雄醫學大學附設中
    和紀念醫院98年7 月3 日編號0000-000號檢驗報告1 紙存卷
    可考（見本院卷第36頁），爰依刑法第38條第1 項第2 款之
    規定諭知沒收。
據上論斷，應依刑事訴訟法第273 條之1 第1 項、第299 條第1
項前段，毒品危害防制條例第10條第1 項、第2 項、第18條第1
項前段，刑法第11條、第55條、第47條第1 項、第62條前段、第
38條第1 項第2 款、第51條第5 款、第9 款，判決如主文。
本案經檢察官潘國威到庭執行職務。
中    華    民    國    98    年    7     月    22    日
                  刑事第三庭   法  官  李珮妤
以上正本證明與原本無異。
如不服本判決應於收受判決後10日內向本院提出上訴書狀，並應
敘述具體理由；其未敘述上訴理由者，應於上訴期間屆滿後20日
內向本院補提理由書（均須按他造當事人之人數附繕本）「切勿
逕送上級法院」。
中    華    民    國    98    年    7     月    22    日
                               書記官  劉淑蓉
附錄本案論罪科刑法條：
毒品危害防制條例第10條
施用第一級毒品者，處6 月以上5 年以下有期徒刑。
施用第二級毒品者，處3 年以下有期徒刑。


司法院資訊處製作；財團法人民間司法改革基金會備份。
